臺灣臺北地方法院刑事判決　　　　　　　100年度訴字第218號
公　訴　人　臺灣臺北地方法院檢察署檢察官
被　　　告　陳清良
上列被告因毒品危害防制條例案件，經檢察官提起公訴（100 年
度毒偵字第108 號），被告於準備程序進行中就被訴事實為有罪
之陳述，由本院合議庭裁定以簡式審判程序審理，判決如下：
    主    文
陳清良施用第一級毒品，累犯，處有期徒刑捌月。
    犯罪事實
一、陳清良前於民國88年間因施用第一級毒品案件，經觀察、勒
    戒後，認有繼續施用毒品之傾向，為臺灣士林地方法院（下
    稱士林地院）裁定令入戒治處所施以強制戒治，因其成效經
    評定為合格，無繼續戒治之必要，為同院裁定停止戒治，並
    付保護管束，於88年9月9日出所，嗣因陳清良於保護管束期
    間另有施用毒品之行為，其違反保護管束應遵守事項情節重
    大，復為士林地院裁定撤銷停止戒治，令入戒治處所施以強
    制戒治，於89年8 月12日執行戒治完畢出所，並經士林地院
    檢察署檢察官於89年11月13日以89年度戒毒偵字第112 號為
    不起訴處分確定。嗣陳清良又於90年間因施用第一、二級毒
    品案件，經檢察官聲請強制戒治並聲請以簡易判決處刑（嗣
    經士林地院改依通常程序審理），經士林地院裁定令入戒治
    處所施以強制戒治，因其成效經評定為合格，無繼續戒治之
    必要，為同院裁定停止戒治，並付保護管束，於91年4 月19
    日出所，嗣因陳清良於保護管束期間另有施用第二級毒品安
    非他命之行為，其違反保護管束應遵守事項情節重大，復為
    士林地院裁定撤銷停止戒治，令入戒治處所施以強制戒治，
    於92年7 月29日執行戒治完畢出所；公訴部分，經士林地院
    合併判處有期徒刑1年4月確定，並與其另犯之竊盜案件經士
    林地院所判處之有期徒刑5 月定應執行有期徒刑1年9月，於
    上開強制戒治執行完畢後接續執行；陳清良復於91年間因施
    用第二級毒品及持有第一級毒品案件，經士林地院合併判處
    有期徒刑10月確定，另於92年間因施用第一級毒品案件，經
    士林地院判處有期徒刑1 年，上訴後，為臺灣高等法院駁回
    上訴確定，並與前開有期徒刑10月定應執行有期徒刑1年9月
    ，再接續上開應執行有期徒刑1年9月執行，於94年10月26日
    因縮短刑期假釋出獄，假釋期間並付保護管束，於95年7 月
    31日假釋期滿，其未執行之刑，以已執行論。詎陳清良又於
    97年間因施用第一級毒品案件，經士林地院判處有期徒刑11
    月確定，於同年間因施用第一、二級毒品案件，亦經本院合
    併判處有期徒刑10月確定，再於同年間因施用第一、二級毒
    品案件，經士林地院合併判處有期徒刑11月確定，並與前開
    兩案件所判處之有期徒刑11月、10月定應執行有期徒刑2 年
    6 月，送監執行後，於99年9月1日因縮短刑期假釋出獄，假
    釋期間並付保護管束，保護管束期滿日期為99年11月17日。
二、陳清良有前開多次觀察、勒戒、強制戒治及刑罰處遇，詎仍
    未戒除毒癮，基於施用第一級毒品之犯意，於99年11月16日
    14時許，在臺北縣新店市（已於99年12月25日改制為新北市
    新店區○○○街58號地下1 樓住處，以將第一級毒品海洛因
    摻水置於注射針筒內再注射身體之方式，施用第一級毒品海
    洛因。嗣因陳清良為毒品治安人口，經警通知到場採尿，陳
    清良即於未有任何有偵查犯罪職權之公務員知悉其施用第一
    級毒品犯行前，向員警自首供述上情，經警採尿送驗，其結
    果呈嗎啡陽性反應，而查悉上情。
三、案經臺北縣政府警察局永和分局報請臺灣臺北地方法院檢察
    署檢察官偵查起訴。
    理    由
一、上開事實，業據被告陳清良於本院審理中坦白承認，並有犯
    嫌代碼對照表、臺灣檢驗科技股份有限公司濫用藥物檢驗報
    告在卷可稽，堪認被告之自白與事實相符。又按毒品危害防
    制條例於92年7月9日修正公布，自93年1月9日施行，其中第
    20條、第23條將施用毒品之刑事處遇程序，區分為「初犯」
    及「五年內再犯」、「五年後再犯」。依其立法理由之說明
    ：「初犯」，經觀察、勒戒或強制戒治後，應為不起訴處分
    或不付審理之裁定；經觀察、勒戒或強制戒治執行完畢釋放
    後，「五年內再犯」者，因其再犯率甚高，原實施之觀察、
    勒戒及強制戒治既已無法收其實效，爰依法追訴或裁定交付
    審理。至於經觀察、勒戒或強制戒治執行完畢釋放後，「五
    年後再犯」者，前所實施之觀察、勒戒或強制戒治已足以遮
    斷其施用毒品之毒癮，為期自新及協助其斷除毒癮，仍適用
    「初犯」規定，先經觀察、勒戒或強制戒治之程序。從而依
    修正後之規定，僅限於「初犯」及「五年後再犯」二種情形
    ，始應先經觀察、勒戒或強制戒治程序。倘被告於五年內已
    再犯，經依法追訴處罰，縱其第三次（或第三次以上）再度
    施用毒品之時間，在初犯經觀察、勒戒或強制戒治執行完畢
    釋放五年以後，已不合於「五年後再犯」之規定，且因已於
    「五年內再犯」，顯見其再犯率甚高，原實施觀察、勒戒或
    強制戒治，已無法收其實效，即應依該條例第10條處罰（最
    高法院95年度第7 次刑事庭會議決議參照）。本件被告前有
    如犯罪事實欄所載經觀察、勒戒、強制戒治及因施用毒品案
    件經刑罰處遇之前案紀錄，有臺灣高等法院被告前案紀錄表
    在卷可參，是被告自有前揭最高法院決議內容所稱「經觀察
    勒戒或強制戒治執行完畢後，於五年內已再犯，經依法追訴
    處罰，縱其第三次（或第三次以上）再度施用毒品之時間，
    在初犯經觀察、勒戒或強制戒治執行完畢五年以後，已不合
    於五年後再犯之規定，且因已於五年內再犯，顯見其再犯率
    甚高，原實施觀察、勒戒或強制戒治，已無法收其實效，即
    應依該條例第10條處罰」之適用。本件事證明確，被告所涉
    毒品危害防制條例第10條第1 項施用第一級毒品之犯行，可
    以認定。
二、查海洛因屬毒品危害防制條例第2條第2項第1 款所列之第一
    級毒品，故核被告所為，係犯毒品危害防制條例第10條第1
    項之施用第一級毒品罪。被告持有毒品進而施用，其持有之
    低度行為應為施用之高度行為所吸收，不另論罪。又按「刑
    法第62條之所謂發覺，係指有偵查犯罪職權之公務員已知悉
    犯罪事實與犯罪之人而言，而所謂知悉，固不以確知其為犯
    罪之人為必要，但必其犯罪事實，確實存在，且為該管公務
    員所確知，始屬相當。如犯罪事實並不存在而懷疑其已發生
    ，或雖已發生，而為該管公務員所不知，僅係推測其已發生
    而與事實巧合，均與已發覺之情形有別。」最高法院著有75
    年台上字第1634號判例要旨可資參照。本件被告因係毒品治
    安人口，經警方通知後到場接受採尿，並於採尿當日接受警
    方詢問時坦承確有施用第一級毒品犯行等情，業據被告於警
    詢時供承甚詳，是警方於被告供出其有施用第一級毒品犯行
    前，並未發覺被告施用第一級毒品犯行，被告主動供出犯行
    ，並靜候裁判，自合於自首要件，爰依刑法第62條前段之規
    定，減輕其刑。又被告有如犯罪事實欄所記載經執行有期徒
    刑完畢之犯罪前案紀錄（指被告於假釋期間付保護管束，於
    95年7 月31日期滿），此有前開臺灣高等法院被告前案紀錄
    表在卷可按，其於受徒刑之執行完畢後，5 年以內故意再犯
    本案有期徒刑以上之罪，為累犯，應依刑法第47條第1 項之
    規定，加重其刑，並先加後減。
三、爰審酌被告前有竊盜、毒品等刑事前案紀錄，有臺灣高等法
    院被告前案紀錄表在卷可按，素行非佳；且不思其正值壯年
    ，前經毒品勒戒、戒治及刑罰處遇後，仍不知戒絕毒品，再
    犯本件施用毒品之犯行，顯見其對於毒品之依賴性甚高，自
    我把持、控制之能力亦顯不佳；惟被告犯罪後尚能坦承犯行
    ，態度良好，以及其學歷為國中肄業，目前受僱販賣水果為
    業等一切情狀，量處如主文所示之刑，以資警惕。
四、據上論結，應依刑事訴訟法第273 條之1第1項、第299條第1
    項前段，毒品危害防制條例第10條第1 項，刑法第11條前段
    、第47條第1項、第62條前段，判決如主文。
本案經檢察官曹哲寧到庭執行職務。
中    華    民    國   100    年    7     月    15    日
                  刑事第十九庭  法  官    李明益
以上正本證明與原本無異。
如不服本判決應於收受送達後10日內向本院提出上訴書狀，並應
敘述具體理由；其未敘述上訴理由者，應於上訴期間屆滿後20日
內向本院補提理由書（均須按他造當事人之人數附繕本）「切勿
逕送上級法院」。
                                書記官    王祥鑫
中    華    民    國   100    年    7     月    15    日
附錄法條：
毒品危害防制條例第10條
施用第一級毒品者，處 6 月以上 5 年以下有期徒刑。
施用第二級毒品者，處 3 年以下有期徒刑。